【裁判字號】    99,交易,654
【裁判日期】    991210
【裁判案由】    過失傷害
【裁判全文】
臺灣板橋地方法院刑事判決             99年度交易字第654號
公  訴  人  臺灣板橋地方法院檢察署檢察官
被      告  黃宗仁
上列被告因過失傷害案件，經檢察官提起公訴（99年度偵字第22
398 號），本院判決如下：
    主  文
黃宗仁犯過失傷害罪，處拘役伍拾伍日，如易科罰金，以新臺幣
壹仟元折算壹日。
    事  實
一、黃宗仁於民國98年12月9 日8 時25分許，駕駛車牌號碼CE-2
    963 號自小客車，沿臺北縣新莊市○○路往樹林方向行駛，
    嗣行經臺北縣新莊市○○路315 巷口欲左轉彎進入315 巷時
    ，其本應注意轉彎車應禮讓直行車先行，且當時天候晴、日
    間自然光線、路面乾燥、無缺陷、無障礙物且視距良好，並
    無不能注意之情事，其竟疏未注意及此，即貿然左轉新樹路
    315 巷口，適有對向之戴宗偉騎乘車牌號碼625-DDW 號（起
    訴書誤植為625-DOW 號）重型機車，沿新樹路往新莊方向直
    行，見狀已避煞不及，遂與黃宗仁所駕駛之自小客車發生碰
    撞，戴宗偉因而人車倒地，並受有頸部創傷合併臉部擦傷、
    牙冠折斷及根尖病變、右手及雙膝多處挫傷及擦傷等傷害。
    而黃宗仁於肇事後，在有偵查犯罪權限之公務員發覺其犯罪
    前，即向據報前來處理車禍事宜之員警自首其為肇事者，並
    願接受裁判，因而查悉上情。
二、案經戴宗偉訴由臺灣板橋地方法院檢察署檢察官偵查起訴。
    理  由
壹、程序方面：
    按刑事訴訟法第159 條第1 項雖規定，被告以外之人於審判
    外之言詞或書面陳述，除法律有規定外，不得作為證據。惟
    同法第159 條之5 第1 、2 項已規定，經當事人於審判程序
    同意作為證據，法院審酌該言詞陳述或書面陳述作成時之情
    況，認為適當者，亦得為證據。當事人、代理人或辯護人於
    法院調查證據時，知有第159 條第1 項不得為證據之情形，
    而未於言詞辯論終結前聲明異議者，視為有前項之同意（指
    同條第1 項之同意作為證據），此乃第159 條第1 項所容許
    ，得作為證據之例外規定之一。經查，本案被告黃宗仁及檢
    察官於言詞辯論終結前，均未就判決所引用之各該被告以外
    之人於審判外之陳述及所調查之證據主張有刑事訴訟法第
    159 條第1 項不得為證據之情形，本院復審酌各該證據作成
    時並無違法及證明力明顯過低之瑕疵等情況，認為適當，是
    本案經調查之證據均有證據能力。至以下所引其餘非屬供述
    證據部分，既不適用傳聞法則，復查無違法取得之情事存在
    ，自應認同具證據能力。
貳、實體方面：
一、訊據被告黃宗仁固坦承於前揭時、地與告訴人戴宗偉所騎乘
    之機車發生碰撞之事實，惟矢口否認有何被訴過失傷害之犯
    行，並辯稱：因告訴人的機車車頭與伊所駕駛之自小客車車
    頭相撞，故告訴人於案發當時應非直行車輛，而亦應屬左轉
    車輛，是告訴人在本件並無優先路權，且伊是在停等時遭告
    訴人撞擊，故伊於本件交通事故應無過失云云。茲查：
(一)、告訴人戴宗偉於前揭時、地，騎乘車牌號碼625-DDW 號重型
    機車沿新樹路往新莊方向直行，嗣行經臺北縣新莊市○○路
    315 巷口時，因避煞不及，遂與被告黃宗仁所駕駛之自小客
    車發生碰撞後，致其人車倒地，因而受有頸部創傷合併臉部
    擦傷、牙冠折斷及根尖病變、右手及雙膝多處挫傷及擦傷等
    傷害之事實，業據證人即告訴人戴宗偉於警詢、偵查中、本
    院審理中指述甚詳，且互核大致相符，並有臺北縣政府警察
    局新莊分局道路交通事故調查報告表(一)、(二)、A2類道路交通
    事故調查報告表、車損及現場照片6 張在卷可稽；又告訴人
    因上開車禍事故而受有上開傷害等情，復有吉恩牙醫診所診
    斷證明書、衛生署台北醫院診斷證明書紙各1 紙附卷可參，
    是此部分之事實堪以認定。
(二)、至被告雖以前揭情詞置辯，惟查：證人即告訴人戴宗偉於98
    年12月9 日警詢時證稱：伊沿新樹路直行往新莊方向行駛於
    機車專用道；當時往新莊方向車流量大，伊被左邊自小客車
    擋住行車視線，沒看到對方突然從對向車道左轉過來，因而
    發生車禍等語（見99年度他字第3396號偵查卷第18頁）；其
    復於偵查中證稱：案發時伊騎車要直行，被告是對向，要左
    轉進入新樹路315 巷，當時塞車，伊這邊的汽車塞住，但機
    車道可以走，所以伊就騎過去，但是因為視線被汽車擋住，
    沒看到被告，被告也沒注意到伊，就直接左轉過來，因而發
    生車禍等語（見同上偵查卷第3 頁）；其於本院審理時證稱
    ：案發時，伊是上班途中，往新莊直行，被告的車自左邊車
    道過來，伊閃避不及，就撞上了等語（見本院99年11月24日
    審判筆錄第4 頁），是告訴人戴宗偉就其於案發時係沿新樹
    路直行往新莊方向行駛於機車專用道之情，於偵、審中均證
    述一致，且案發之時係該日早上8 時25分許，係正常上班時
    段，再告訴人之住所係位於臺北縣樹林市○○路130 號10樓
    ，此有個人基本資料查詢結果附卷可稽，衡其處所並未鄰近
    新樹路315 巷口，衡情，告訴人至該路口時應無左轉彎之理
    ，是告訴人稱其案發時係沿新樹路往新莊方向直行等語，應
    屬可採。再參以被告於警詢時供稱：當時伊對向有自小客車
    停等讓伊左轉，機車專用道上也有機車停等，告訴人從左邊
    超越前方的機車，繞過自小客車與伊發生碰撞等語（見同上
    偵查卷第17頁），顯見被告於案發時業已起步左轉，但因其
    被對向之自小客車遮住視線，故未能及時發現告訴人之機車
    ，其卻仍貿然左轉，致與告訴人所騎乘之機車發生碰撞，是
    其於本件車禍事故即難謂無過失之情。
(三)、再按汽車行駛至交岔路口，其行進、轉彎時，轉彎車應讓直
    行車先行，道路交通安全規則第102 條第1 項第7 款定有明
    文。又依卷附道路交通事故調查表(一)所示，當時外在狀況為
    天候晴、有日間自然光線、柏油路面乾燥、無缺陷或其他障
    礙物、視距良好，且依其智識、能力，被告並無不能注意之
    情形，竟疏未注意於此，駕駛上開自小客車行經新樹路315
    巷口時即貿然左轉，致與告訴人發生擦撞，被告就上開車禍
    之發生顯有過失。復查，告訴人因本件車禍摔倒在地，受有
    如事實欄所示之傷害，已如前述，則被告之過失行為與告訴
    人之受傷結果間，自有相當因果關係。
(四)、另本件偵查中，經送台灣省台北縣區車輛行車事故鑑定委員
    會鑑定責任歸屬，鑑定意見亦認被告黃宗仁駕駛自用小客車
    ，左轉彎未讓直行車先行，為肇事原因，有該鑑定機關99年
    8 月4 日北縣鑑字第990754號鑑定意見書在卷可參。
(五)、綜上所述，被告上開所辯，委無足採。本件事證明確，被告
    過失傷害犯行，應堪認定。
二、核被告所為，係犯刑法第284 條第1 項前段之過失傷害罪。
    又被告於肇事後犯罪未被發覺前，即向處理警員表明為肇事
    者而接受裁判一節，有台北縣政府警察局新莊分局道路交通
    事故自首情形記錄表1 份在卷可稽（見同上偵查卷第20頁）
    ，合於自首要件，應依刑法第62條前段規定，減輕其刑。爰
    審酌被告素行良好，此有臺灣高等法院被告前案紀錄表附卷
    可稽，再衡以被告駕駛上開自小客車上路，本應謹慎注意遵
    守交通規則，以維其他參與道路交通者之安全，詎其竟疏於
    注意貿然左轉，致發生本件車禍，告訴人因而受有如前所述
    之傷害，且被告迄未與告訴人達成和解，賠償告訴人所受之
    損害等一切情狀，爰量處如主文所示之刑，並諭知如易科罰
    金之折算標準，以資懲儆。
據上論斷，應依刑事訴訟法第299 條第1 項前段，刑法第284 條
第1 項前段、第62條前段、第41條第1 項前段，刑法施行法第1
條之1 ，判決如主文。
本案經檢察官李超偉到庭執行職務。
中    華    民    國    99    年    12    月    10    日
                  交通法庭  法  官  陳正偉
上列正本證明與原本無異。
如不服本判決，應於判決送達後10日內敘明上訴理由，向本院提
出上訴狀 (應附繕本) ，上訴於臺灣高等法院。其未敘述上訴理
由者，應於上訴期間屆滿後20日內向本院補提理由書「切勿逕送
上級法院」。
                            書記官  許慧禎
中    華    民    國    99    年    12    月    13  日
附錄論罪科刑法條
刑法第284條
因過失傷害人者，處6 月以下有期徒刑、拘役或5 百元以下罰
金，致重傷者，處1 年以下有期徒刑、拘役或5 百元以下罰金。
從事業務之人，因業務上之過失傷害人者，處1 年以下有期徒刑
、拘役或1 千元以下罰金，致重傷者，處3 年以下有期徒刑、拘
役或2 千元以下罰金。

司法院資訊處製作；財團法人民間司法改革基金會備份。
